最高法院刑事判決　　　　　　九十四年度台上字第一一八九號
　　上　訴　人　台灣高等法院台中分院檢察署檢察官
　　被 　　 告　甲○○
　　　　　　　　　 　　 13.
上列上訴人因被告業務過失致人於死案件，不服台灣高等法院台
中分院中華民國九十三年十月二十八日第二審更審判決（九十三
年度重上更(五)字第五八號，起訴案號：台灣台中地方法院檢察署
八十四年度偵字第九四四九號），提起上訴，本院判決如下：
    主  文
原判決撤銷，發回台灣高等法院台中分院。
    理  由
本件原判決以公訴意旨略稱：被告甲○○係台中市公車司機，為
從事駕駛業務之人。於民國八十四年五月十三日上午六時四十分
許，駕車牌ＦＯ－二六五號大客車，沿台中市○○路，由西往東
方向行駛，途經繼光街無號誌之交叉路口時，本應減速，並注意
交叉路口左右方之人車狀況，隨時採取安全措施。詎其無不能注
意之情形下，疏於注意左方來車狀況，而貿然行駛。適楊國賢騎
車牌ＳＫＢ－六一八號機車自其左方沿繼光街駛來，楊國賢因而
煞車未及，撞及該大客車而摔倒在地，致受嚴重頭部挫傷，經送
醫不治，終因腦挫傷死亡。因認被告係犯刑法第二百七十六條第
二項之業務過失致人於死罪嫌。經審理結果，認為不能證明被告
犯罪，乃維持第一審諭知被告無罪之判決，駁回檢察官在第二審
之上訴，固非無見。
惟查：(一)按車輛行經無號誌之交岔路口時，應減速慢行，作隨時
停車之準備，行為時之道路交通安全規則第九十三條第一項第四
款定有明文。本件被告究竟有無過失責任，應以其駕駛大客車行
經無號誌之中山路、繼光街交岔路口時，是否曾減速慢行，並注
意左側繼光街之來車，以作隨時停車之準備為斷。原判決理由說
明「足認被告所駕之大客車係於肇事路口前之第一銀行招呼站牌
停車讓乘客下車後再起動前行，且因甫『加速行駛』，車速不快
，尚難認定被告行經上開無號誌之交岔路口時，已有疏未減速慢
行，作隨時停車之準備之過失行為」（見原判決第十一頁倒數第
三行至第十二頁第一行）。然被告既於公車站牌起動後「加速行
駛」，縱其車速不快，其行為是否仍符合「車輛行經無號誌之交
岔路口時，應減速慢行，作隨時停車之準備」之規定？又原判決
理由雖又說明被告在第一銀行招呼站起動時，無從發現左側繼光
街上之車輛行駛之情形，不能責以被告起步前，未讓行進中之車
輛行人通行之責。惟被告於招呼站起步時，雖無從發現交岔路口
左方有無來車，但當被告車行至肇事之交岔路口能注意時，是否
已盡到注意交岔路口來車之義務？又被告行經交岔路口時，被害
人之機車固尚未駛抵路口，此時被告能否發現在其左側遠處之被
害人？或縱已發現，有無採取必要之措施？能否因此避免本件車
禍之發生？原判決均未調查審認，並於理由內敘明，亦有調查未
盡及理由不備之違法。(二)原判決於理由欄內說明：「招呼站站牌
距交岔路口之繼光街路面邊緣為二十點一公尺，繼光路寬為九公
尺……依上開資料判斷，被告之大客車自第一銀行招呼站起動，
至大客車車頭部分駛進交岔路口內約行駛十．六公尺，駛至交岔
路口中心行駛約十五．一公尺」（見原判決第十一頁第七至十二
行）。惟公車招呼站之站牌既距離中山路、繼光街之交岔路口路
面邊緣為二十點一公尺，何以被告駕駛之大客車自招呼站起動，
至大客車車頭部分駛進交岔路口內，卻僅需行駛約十．六公尺？
原判決並未載明其所憑之證據及判斷理由，難謂與論理法則無違
，併有判決理由不備之違法。(三)按判決書應記載辯護人之姓名，
刑事訴訟法第五十一條第一項定有明文。本件被告於原審係選任
陳榮昌律師為辯護人（見原審重上更(五)卷第三十二頁），但原判
決卻記載選任辯護人為「洪永叡律師」，亦有疏失。檢察官上訴
意旨指摘原判決不當，非無理由，應認仍有撤銷發回更審之原因
。
據上論結，應依刑事訴訟法第三百九十七條、第四百零一條，判
決如主文。
中　　華　　民　　國　九十四　年　　三　　月   十一   日
                      最高法院刑事第十一庭
                          審判長法官  洪　清　江
                                法官  石　木　欽
                                法官  李　伯　道
                                法官  韓　金　秀
                                法官  林　勤　純
      本件正本證明與原本無異
                                      書  記  官
中　　華　　民　　國　九十四　年　　三　　月 　十八   日
                                                   Ｍ
